臺灣高等法院民事判決
110年度原訴字第1號
原      告  吳瑞晃  
訴訟代理人  劉亭佑  
被      告  鄭安良   
            曾昶安   
上列當事人間請求侵權行為損害賠償事件，原告提起刑事附帶民
事訴訟，經本院刑事庭裁定移送前來（109年度附民字第385號）
，本院於民國110年10月27日言詞辯論終結，判決如下：
    主      文
被告應連帶給付原告新臺幣壹佰捌拾玖萬玖仟元，及自民國一０
九年十月二十七日起至清償日止，按年息百分之五計算之利息。
訴訟費用由被告連帶負擔。
本判決於原告以新臺幣陸拾參萬參仟元為被告供擔保後，得假執
行。 
    事實及理由
壹、程序方面：
一、被告鄭安良、曾昶安（下合稱被告，分別逕稱姓名）經合法
    通知未於言詞辯論期日到場，核無民事訴訟法第386條所列
    各款情形，爰依原告之聲請，由其一造辯論而為判決。 
二、按附帶民事訴訟經移送於民事庭後，應適用民事訴訟法，刑
     事訴訟法第490條但書定有明文。又在第二審為訴之變更、
    追加，非經他造同意，不得為之，但擴張或減縮應受判決事
    項之聲明者，不在此限，此觀民事訴訟法第446條第1項但書
    、第255條第1項第3款規定即明。原告原起訴請求被告應連
    帶給付新臺幣（下同）189萬9,000元，及自民國105年4月1
    日起至清償日止，按年息5%計算之利息（見本院109年度附
    民字第385號卷，下稱附民卷，第3頁），嗣後請求自刑事附
    帶民事訴訟起訴狀送達最後被告即109年10月27日起算法定
    遲延利息（見本院卷第280頁）。經核原告所為，係屬減縮
    應受判決事項之聲明，與前開規定相符，應予准許。
貳、實體方面：
一、原告主張：鄭安良於104年初某日起，加入綽號「曉明」之
    大陸地區不詳姓名成年男子所屬詐騙集團擔任「車手頭」，
    負責與「曉明」聯繫，聽從其指示，對外收購人頭帳戶，並
    調派、監督車手提領詐騙所得款項後，將款項轉交「曉明」
    所指定之人。曾昶安於104年8月間加入上開詐騙集團，聽從
    鄭安良指揮擔任提款車手。嗣該詐騙集團基於詐欺取財之犯
    意，於105年3月間，以電話向伊佯稱：伊涉入投資公司詐欺
    案需監管帳戶內款項云云，伊因此陷於錯誤，而依指示分別
    於105年3月23日15時1分、同年月25日14時48分許，在高雄
    銀行前鎮分行臨櫃各匯款78萬3,000元、111萬6,000元至楊
    道淵設於台新銀行桃園分行帳號000-00000000000000號帳戶
    內，旋遭曾昶安及詐騙集團其他成員提領一空，伊因前揭詐
    騙行為受有189萬9,000元財產損害。爰依民法第184條第1項
    前段、第185條侵權行為之規定，請求被告連帶賠償。聲明
    ：㈠被告應連帶給付原告189萬9,000元，及自109年10月27日
    起算至清償日止，按年息5%計算之利息。㈡願供擔保請准宣
    告假執行。
二、被告均未到庭，然提出書狀主張原告本件侵權行為之損害賠
    償請求權已罹於2年時效而消滅，其得拒絕給付等語。並聲
    明：原告之訴駁回。
三、查原告主張其受被告詐騙集團之詐騙，受有財產上之損害，
    提出匯款證明為證（見本院卷第216頁）。且被告因原告上
    開主張涉詐欺案件，經本院刑事庭以109年度上訴字第2802
    號撤銷原判決，改判加重詐欺取財罪刑，並諭知相關之沒收
    及追徵（鄭安良部分詳如其附表一編號6 、8 、9 、10、11
    、13、18、19、20、21、22、23、25、26、27、31、32「本
    院主文」欄所示，曾昶安部分詳如其附表一編號21「本院主
    文」欄所示），並維持第一審關於論處鄭安良加重詐欺取財
    15罪刑、曾昶安加重詐欺取財7罪刑，並諭知相關之沒收及
    追徵（鄭安良部分詳如其附表一編號1 至5 、7 、12、14至
    17、24、28至30「原審主文」欄所示，曾昶安部分詳如其附
    表一編號13至17、19至20「原審主文」欄所示），並就鄭安
    良上開32罪所處徒刑定其應執行刑為有期徒刑6年6 月，曾
    昶安上開8罪所處徒刑定其應執行刑為有期徒刑3年4 月，被
    告上訴後，經最高法院以110年度台上字第3966號判決駁回
    被告上訴確定等情，有刑事判決附卷可憑（見本院卷第254-
    257頁），並經本院調閱刑事案卷電子卷證核閱無訛，可信
    為真，則原告前揭主張，應為可採
四、按因故意或過失，不法侵害他人之權利者，負損害賠償責任
    。數人共同不法侵害他人之權利者，連帶負損害賠償責任。
    不能知其中孰為加害人者亦同。民法第184條第1項前段、第
    185條第1項規定甚明。次按，民事上之共同侵權行為（狹義
    的共同侵權行為，即加害行為）與刑事上之共同正犯，其構
    成要件並不完全相同，共同侵權行為人間不以有意思聯絡為
    必要，數人因過失不法侵害他人之權利，苟各行為人之過失
    行為，均為其所生損害共同原因，即所謂行為關連共同，亦
    足成立共同侵權行為，依民法第185條第1項前段之規定，各
    過失行為人對於被害人應負全部損害之連帶賠償責任。查被
    告共同於上揭時地犯加重詐欺取財犯行，致原告受有189萬9
    ,000元損害等事實，業據被告於刑事案件偵審中坦承不諱，
    經刑事二審判決認定在案，並有匯款證明可稽，已如前述，
    則原告依民法第184條第1項前段、第185條第1項等規定，請
    求被告連帶賠償其損害189萬9,000元，即屬有據。
五、再按消滅時效，自請求權可行時起算，以不行使為目的之請
    求權，自為行為時起算；因侵權行為所生之損害賠償請求權
    ，自請求權人知有損害及賠償義務人時起，2年間不行使而
    消滅，自有侵權行為時起，逾10年者亦同，民法第128條、
    第197條第1項分別定有明文。又民法第197條第1項所謂「知
    有損害及賠償義務人」，係指明知而言，亦即該請求權之消
    滅時效，應以請求權人實際知悉損害及賠償義務人時起算，
    如當事人間就知之時間有所爭執，應由賠償義務人就請求權
    人知悉在前之事實，負舉證責任（最高法院72年台上字第14
    28號判決先例、99年度台上字第884號、109年度台上字第33
    8號、109年度台上字第417號判決意旨參照）。本件被告抗
    辯桃園地方檢察署（下稱桃園地檢署）於106年9月間、臺灣
    桃園地方法院（下稱桃園地院）於107年間曾分別通知原告
    開庭，原告於斯時可知悉本件損害及賠償義務人，已得行使
    本件請求。然迄至109年10月5日始提起本件訴訟，其請求權
    顯已罹於時效云云。惟為原告所否認，並主張其於109年1月
    9日收受刑事第一審判決始知被告為本件賠償義務人，並於
    同年10月5日提起本件刑事附帶民事訴訟，本件請求權顯未
    罹於2年時效期間等語。茲查：
　㈠原告於105年3月29日因遭詐騙前往高雄市政府前鎮分局派出
    所製作調查筆錄，該筆錄記載：詐騙之人告知有人詐領醫療
    補助，該醫療補助帳號為伊帳戶、伊存摺帳戶遭監管，因此
    要伊配合調查，匯款至收款人為楊道淵之帳戶等語，有本院
    依職權調閱刑事卷宗電子卷證（下稱刑事電卷），影印該派
    出所調查筆錄可稽（見本院卷第262頁），足認原告於105年
    3月29日報案時僅知悉其受有189萬9,000元損害，尚未知悉
    被告為本件侵權行為之行為人（即提領詐欺款項之人，下稱
    車手）。
　㈡再者，案經移送桃園地檢署，檢察官於106年9月5日偵查終結
    ，將被告詐欺取財犯行提起公訴，承辦股雖曾寄送起訴書予
    原告，然以平信為之，並無送達證明，有本院公務電話紀錄
    表可證（見本院卷第292頁），難認原告確已收受該起訴書
    而知悉被告為本件侵權行為人。又桃園地院刑事庭僅於106
    年12月11日審理106年度審原訴字第105號詐欺案件（下稱審
    原訴第105號案件）時，通知原告到庭，然原告並未到庭，
    嗣於109年1月9日將106年度原訴字第71號刑事判決（下稱系
    爭刑事判決）送達原告等情，經核閱刑事電卷無訛，並影印
    桃園地院審原訴字第105號卷刑事報到單、系爭刑事判決送
    達證書影印附卷為證（見本院卷第268、270頁），足認原告
    主張其於109年1月9日收受系爭刑事判決始知悉被告擔任車
    手犯行，為本件侵權行為人（見本院卷第298頁），所言非
    虛。則原告於109年10月5日提起本件刑事附帶民事訴訟，其
    侵權行為損害賠償請求權尚未罹於2年時效而消滅。至被告
    就原告於106年9月或107年間已知悉其等為系爭侵權行為人
    一節，均未舉證證明之，所辯本件原告損害賠償請求權已罹
    於時效，洵無足採。
六、綜上所述，原告依民法第184條第1項前段、第185條規定，
    請求被告連帶給付189萬9,000元，及自109年10月27日起至
    清償日止，按年息5%計算之遲延利息，為有理由，應予准許
    。又原告陳明願供擔保請准宣告假執行，核無不合，爰酌定
    相當金額准許之。
七、本件事證已臻明確，兩造其餘主張、陳述暨所提之證據，經
    審酌與本院前揭判斷不生影響，爰不一一詳予論述，附此敘
    明。
八、據上論結，本件原告之訴為有理由，爰判決如主文。
中　　華　　民　　國　　110 　年　　11　　月　　10　　日
                  原住民族法庭
                      審判長法  官  賴劍毅
                            法  官  邱靜琪
                            法  官  洪純莉
正本係照原本作成。
如不服本判決，應於收受送達後20日內向本院提出上訴書狀，其
未表明上訴理由者，應於提出上訴後20日內向本院補提理由書狀
（均須按他造當事人之人數附繕本）上訴時應提出委任律師或具
有律師資格之人之委任狀；委任有律師資格者，另應附具律師資
格證書及釋明委任人與受任人有民事訴訟法第466 條之1第1項但
書或第2項所定關係之釋明文書影本。如委任律師提起上訴者，
應一併繳納上訴審裁判費。
中　　華　　民　　國　　110 　年　　11　　月　　10　　日
　　　　　　　　　　　　　　書記官  魏汝萍